【裁判字號】    96,訴,887
【裁判日期】    970115
【裁判案由】    重利等
【裁判全文】
臺灣新竹地方法院刑事宣示判決筆錄       96年度訴字第887號
公  訴  人  臺灣新竹地方法院檢察署檢察官
被      告  乙○○
                    5弄4號
選任辯護人  林進塗律師
上列被告因重利等案件，檢察官提起公訴（96年度偵字第1767號
）後，嗣經檢察官於準備程序聲請改依協商程序而為判決，本院
於中華民國97年1月15日下午4時，在本院刑事第七法庭宣示判決
，出席職員如下：
                審判長法  官  劉兆菊
法官起立朗讀判決主文、犯罪事實要旨、處罰條文，及告以上訴
限制、期間並提出上訴狀之法院，且諭知記載其內容：
一、主  文：
    乙○○乘他人急迫貸以金錢，而取得與原本不相當之重利，
    處有期徒刑貳月，減為有期徒刑壹月，如易科罰金，以銀元
    佰元即新臺幣玖佰元折算壹日；又共同私行拘禁，處有期
    徒刑伍月，減為有期徒刑貳月又拾伍日，如易科罰金，以銀
    元佰元即新臺幣玖佰元折算壹日；又共同以加害身體、自
    由之事，恐嚇他人致生危害於安全，處有期徒刑月，減為
    有期徒刑壹月又拾伍日，如易科罰金，以銀元佰元即新臺
    幣玖佰元折算壹日。應執行有期徒刑伍月，如易科罰金，以
    銀元佰元即新臺幣玖佰元折算壹日。
二、犯罪事實要旨：
（一）乙○○於民國94年4月間某日之不詳時間，在新竹火車站
      前，趁甲○○因投資失利需款甚急之急迫狀況下，基於借
      貸金錢而取得與原本不相當重利之犯意，借款新臺幣（下
      同）5萬元予甲○○，約定每10天為一期，每期還款5,000
      元，借款之時均預扣1期利息5,000元，故甲○○實際僅向
      乙○○取得4萬5千元，年息高達百分之360，按期收取與
      原本顯不相當之重利。
（二）嗣甲○○償還二期利息計1萬元款項後，即無力清償，此
      時乙○○與其餘真實姓名、年籍均不詳之10名左右之男子
      （起訴書載為青少年，惟卷附資料並無證據足稽該等人係
      12歲以上18歲未滿之少年，基於罪疑惟輕之原則，此部分
      之事實應更正為10名左右之男子）共同基於傷害人之身體
      、以加害身體、自由之事恐嚇他人及妨害自由之犯意聯絡
      ，於95年5月17日下午6時許，一同前往甲○○位於新竹市
      ○○里○○路89號「大同瓷器」工作地廠房前，將甲○○
      強押至新竹市東區關帝廟巷內某空屋房間裡，先由數名不
      詳姓名年籍之男子徒手毆打甲○○，致甲○○受有左臉頰
      挫傷瘀腫、胸部挫傷之傷害（傷害部分，甲○○業於偵查
      中撤回告訴）；再將甲○○腳部以繩子綑綁在椅子上，交
      由在場青少年輪流看管，私行拘禁甲○○；期間又以加害
      身體之事脅迫甲○○打電話向外湊錢還款，乙○○並出言
      恐嚇甲○○謂：如果不還錢又敢再跑，要把你打得比這次
      更嚴重等語，使甲○○心生畏懼致危害於安全。同日晚間
      ，乙○○令在場青少年為甲○○鬆綁後壓在桌上，由不詳
      青少年喝令甲○○簽發2張面額各18萬元之本票，交乙○
      ○收執。迨至翌日即95年5月18日上午7時許，乙○○始釋
      放甲○○，並將甲○○載往「大同瓷器」工廠上班，釋放
      前，乙○○要求甲○○需以薪資償還借款，甲○○迫於無
      奈及畏懼乙○○情況下，便在工廠將身上之身分證及其放
      於機車置物箱內的國泰世華銀行提款卡、存摺、印章等物
      ，均交予乙○○。嗣乙○○即自95年6月5日起至96年1月5
      日止，每月5日在甲○○之國泰世華銀行薪資帳戶內（帳
      號：000000000000號），提領1萬8,000元至1萬9,000元不
      等金額，總計提領15萬元整，扣除每月交給甲○○3,000
      元生活費，乙○○提領後實際取得12萬6,000元。因甲○
      ○不願繼續生活於恐懼之中，遂向新竹市警察局第三分局
      報案尋求協助，警方循線於96年2月5日15時許查獲乙○○
      ，並在乙○○所駕駛之FE—5966號自用小客車置物箱內，
      起出甲○○之身分證、印章、國泰世華銀行提款卡、存摺
      等物，乙○○隨即交出其持有甲○○簽發之18萬元本票1
      張（編號：
      0000000號，另1張18萬元本票乙○○已遺失）。
（三）案經甲○○訴由新竹市警察局第三分局報告臺灣新竹地方
      法院檢察署檢察官偵查起訴後，經檢察官聲請認罪協商判
      決。
三、處罰條文：
    刑法2條第1項前段、修正前刑法第28條、刑法第302條第1項
    、第305條、第344條、修正前刑法第41條第1項前段、第2項
    、第51條第5款，罰金罰鍰提高標準條例第1條前段，廢止前
    罰金罰鍰提高標準條例第2條前段，現行法規所定貨幣單位
    折算新臺幣條例第2條，中華民國九十六年罪犯減刑條例第2
    條第1項第3款、第7條、第10條第1項。
四、另為警所起出之告訴人甲○○之身分證、印章、國泰世華銀
    行提款卡、存摺、告訴人甲○○簽發之18萬元本票1張，分
    別係屬告訴人甲○○所有之物及告訴人甲○○與被告乙○○
    間民事借貸法律關係之重要證據，均不另為沒收之諭知。
五、協商判決除有刑事訴訟法第455條之4第1項第1款於本訊問程
    序終結前，被告撤銷協商合意或檢察官撤回協商聲請者；第
    2款被告協商之意思非出於自由意志者；第4款被告所犯之罪
    非第455條之2第1項所定得以協商判決者；第6款被告有其他
    較重之裁判上一罪之犯罪事實者；第7 款法院認應諭知免刑
    或免訴、不受理者情形之一，及違反同條第2 項「法院應於
    協商合意範圍內為判決；法院為協商判決所科之刑，以宣告
    緩刑或2 年以下有期徒刑、拘役或罰金為限」之規定者外，
    檢察官與被告均不得上訴。
六、如有前項得上訴之情形，得自收受宣示判決筆錄送達之日起
    10 日內，向本院提出上訴書狀，上訴於第二審法院。
中    華    民    國    97    年    1    月     15    日
                    刑事第四庭     書  記  官  蕭汝芳
                                   審判長法官  劉兆菊
以上筆錄正本係照原本作成。
中    華    民    國    97    年    1    月     15    日
                                   書  記  官  蕭汝芳
附錄本案論罪科刑法條全文：
刑法第302條第1項（剝奪他人行動自由罪）
私行拘禁或以其他非法方法，剝奪人之行動自由者，處5年以下
有期徒刑、拘役或3百元以下罰金。
因而致人於死者，處無期徒刑或7年以上有期徒刑，致重傷者，
處 3 年以上 10 年以下有期徒刑。
第 1 項之未遂犯罰之。
刑法第305條（恐嚇危害安全罪）
以加害生命、身體、自由、名譽、財產之事，恐嚇他人致生危害
於安全者，處2年以下有期徒刑、拘役或3百元以下罰金。
刑法第344條（重利罪）
乘他人急迫、輕率或無經驗貸以金錢或其他物品，而取得與原本
顯不相當之重利者，處1年以下有期徒刑、拘役或科或併科1千元
以下罰金。


司法院資訊處製作；財團法人民間司法改革基金會備份。
